【裁判字號】    98,台上,756
【裁判日期】    980219
【裁判案由】    違反著作權法
【裁判全文】
最高法院刑事判決              九十八年度台上字第七五六號
上  訴  人  甲○○（原名林峻瑩）
選任辯護人  顏文正律師
            姚昭秀律師
上列上訴人因違反著作權法案件，不服智慧財產法院中華民國九
十七年十一月六日第二審判決（九十七年度刑智上訴字第一九號
，起訴案號：台灣台南地方法院檢察署九十四年度偵字第七七五
五號、九十五年度偵字第六八三七號），提起上訴，本院判決如
下：
    主  文
原判決撤銷，發回智慧財產法院。
    理  由
本件原判決認定上訴人甲○○（原名林峻瑩）係設於台南縣仁德
鄉○○村○○○街五十六號日象實業股份有限公司（下稱日象公
司）之負責人，有其事實欄所載違反商標法及著作權法之犯行。
因而維持第一審依想像競合犯從一重論處上訴人共同意圖銷售而
擅自以重製之方法侵害他人之著作財產權罪刑之判決，駁回上訴
人在第二審之上訴。固非無見。
惟查：(一)、告訴或請求乃論之罪，其告訴、請求已逾告訴期間者
，應諭知不受理之判決。又告訴乃論之罪，其告訴應自得為告訴
之人知悉犯人之時起，於六個月內為之。刑事訴訟法第三百零三
條第三款及第二百三十七條第一項分別定有明文。原審認定上訴
人係犯著作權法第九十一條第二項之意圖銷售而擅自以重製之方
法侵害他人之著作財產權罪，該罪依同法第一百條規定，須告訴
乃論。本件告訴人日商‧象印冷熱水瓶股份有限公司於民國九十
三年十一月九日向台灣台南地方法院檢察署具狀告訴上訴人違反
商標法案件，提出其於九十三年七月二十七日、同年十月十八日
由賣場購得侵害其商標權之電子鍋之發票三紙為證（見九十三年
度他字第一四二二號偵查卷第十八頁），且依該告訴狀所附照片
顯示，該日象公司電子鍋已有海芋及蘭花圖樣（見同上偵查卷第
十、十一頁）。如果無訛，告訴人於九十三年七月二十七日及同
年十月十八日似已知悉上訴人有侵害其著作權之犯行，則告訴人
於九十四年五月三十一日，以上訴人意圖營利而以重製之方法侵
害其著作財產權，向內政部警政署保安警察第二總隊保護智慧財
產權警察大隊嘉義分隊具狀告訴（見九十四年度偵字第七七五五
號偵查卷第三十一頁），是否已逾上述法定告訴期間？此攸關告
訴人得否提起本件違反著作權法之告訴，自須詳細調查審究。乃
原審未先就此程序上之事項予以審查，並於理由中為必要之說明
，自有證據調查職責未盡及判決理由不備之違法。(二)、原判決事
實認定上訴人自九十三年十二月一日發函通知各盤商、電料行及
電器行，表明自即日起日象公司於電子鍋等商品停止使用如原判
決附表二編號１所示之商標（見原判決第三頁第九至十一行）。
倘若無誤，則經警於九十四年六月十四日在彰化縣花壇鄉長沙村
鳥松巷十一號上訴人營業所查扣之電子鍋成品四十八個及半成品
五百個，究係上訴人於九十三年十二月一日發函要求回收而未完
全回收之產品？抑或係上訴人九十三年十二月一日之後再重製之
產品？上揭疑慮，與上訴人是否成立本件犯罪至有關係，同有詳
加查明必要。原審就此未詳加調查審認，致此部分事實尚欠明瞭
，本院無從就原判決適用法律當否而為判斷。上訴人上訴意旨執
以指摘原判決違法，非無理由，應認原判決有發回更審之原因。
又上訴人所犯違反商標法第八十一條第三款及同法第八十二條部
分，雖屬不得上訴第三審之罪名，然因公訴人認與其所犯違反著
作權法論罪科刑部分，有想像競合犯裁判上一罪關係，基於審判
不可分原則，一併發回。
據上論結，應依刑事訴訟法第三百九十七條、第四百零一條，判
決如主文。
中    華    民    國  九十八  年    二    月   十九   日
                      最高法院刑事第四庭
                          審判長法官  張  淳  淙
                                法官  劉  介  民
                                法官  張  春  福
                                法官  蔡  彩  貞
                                法官  林  俊  益
      本件正本證明與原本無異
                                      書  記  官
中    華    民    國  九十八  年    二    月  二十五  日
                                                      K


司法院資訊處製作；財團法人民間司法改革基金會備份。
